最高法院刑事判決　　　　　　九十四年度台上字第一０五七號
　　上　訴　人　甲○○
　　　　　　　　　　　　樓
上列上訴人因違反山坡地保育利用條例案件，不服台灣高等法院
中華民國九十三年十一月十七日第二審更審判決（九十三年度重
上更(三)字第一七四號，起訴案號：台灣士林地方法院檢察署八十
三年度偵字第一○二四二號），提起上訴，本院判決如下：
　　主  文
上訴駁回。
　　理  由
按刑事訴訟法第三百七十七條規定，上訴於第三審法院，非以判
決違背法令為理由，不得為之。是提起第三審上訴，應以原判決
違背法令為理由，係屬法定要件。如果上訴理由狀並未依據卷內
訴訟資料，具體指摘原判決不適用何種法則或如何適用不當，或
所指摘原判決違法情事，顯與法律規定得為第三審上訴理由之違
法情形，不相適合時，均應認其上訴為違背法律上之程式，予以
駁回。本件上訴人甲○○上訴意旨略以：本案於民國八十八年八
月五日經鈞院以八十八年度台上字第四三００號判決（下稱系爭
判決）確定，由台灣士林地方法院檢察署以八十八年執字第一四
０二號執行在案，嗣鈞院未依大法官會議解釋第二七一號解釋意
旨，先依非常上訴程序撤銷違法之確定判決，逕於八十八年十一
月十一日以八十八年度台上字第六四五七號判決，將原審法院之
判決撤銷，發回更審，上開撤銷發回之判決，為無效之判決，其
後原審法院所為之判決，屬違法之雙重判決，應待上開違法確定
判決部分，於依非常上訴程序予以撤銷，使已終結之訴訟程序回
復後，依刑事訴訟法第三百零二條第一項規定，就本件諭知免訴
之判決云云。查本件原判決認定上訴人於七十七年七月二十日與
案外人闕文玲及林美霞簽訂「合建房屋契約書」，由闕文玲及林
美霞共同提供坐落台北縣汐止鎮○○○段車坪寮小段第一六六之
三地號土地（下稱合建土地），上訴人則出資興建房屋出售營利
。其明知闕文玲及林美霞所提供之土地，係闕文玲（以闕郭勸之
名義）及林美霞於七十六年七月二十九日向案外人許葉月英購得
，並不包括同小段第一六六之十一地號及第一六六之十二地號該
二筆山坡地（為山坡地保育區交通用地，下稱系爭土地），竟基
於概括意圖為自己及合建人不法利益之犯意，先於七十八年五月
九日領得雜項執照後，即進行整地、設置駁崁及護坡等工作物，
而擅自佔用上開第一六六之十二地號達一百三十二平方公尺，並
興建設置「通道」達四十八平方公尺，事經地主許金山等人發覺
，加以制止，仍置之不理，於七十九年間完成整地。嗣於八十三
年八月間，承前揭概括之犯意，在合建土地上蓋樣品屋及舖設柏
油路面（此部分不構成犯罪）時又擅自設置工作物即增建花圃，
竊佔上開第一六六之十一地號土地達三十六平方公尺（詳細位置
面積如偵查卷第二十五頁、第一審法院第八十一頁之複丈成果圖
）等情，係依憑被害人蔡貴美、許金山、高秀玉之指訴，證人建
築師林大目、監工陳盛傑、宏泰廣告有限公司負責人袁卉芬之證
述，並有許金山於發現其所有之土地遭佔用後委託律師所發之律
師函、土地所有權狀影本、土地登記謄本、土地測量複丈成果圖
、勘驗筆錄、林美霞與許葉月英簽訂之不動產買賣契約書等證據
，資以認定上訴人有在他人山坡地內擅自設置工作物之事實，因
而撤銷第一審之科刑判決，改判依連續犯之規定論處上訴人連續
他人山坡地內擅自設置工作物罪刑，已敘明其所憑證據及認定之
理由，並以上訴人所辯：上開土地係委託建築師設計，依照政府
核准之圖說興建，並委由春茂營造廠、李仲記營造公司施工，施
工中並由林大目、陳盛傑監工，其不知有越界建築之情；且本案
早已判決確定，原審再行判決，有一案兩判之違法；並以證人陳
德峰所證：林美霞於簽訂合建契約之前，即與原地主許葉月英約
定，可使用許葉月英之原有土地，上訴人承受林美霞與許葉月英
之契約關係，自有權使用土地云云，如何不足以採信，於理由中
詳加說明與指駁，從形式上觀察，並無違法情事存在。次按上訴
人經原審法院於八十八年四月二十六日為科刑之判決，上訴後由
本院於八十八年八月五日以其迄未補具上訴理由書狀，認其上訴
於法未合，以八十八年度台上字第四三００號判決予以駁回。嗣
發現上訴人早在八十八年五月二十八日及六月十六日即已補具上
訴理由，是以本院上開駁回上訴人之判決為無效之判決，由本院
於八十八年十一月十一日以八十八年度台上字第六四五七號判決
將上訴人在第二審之上訴予以撤銷，發回原審法院更為審理，即
無不合。至大法官會議釋字第二七一號解釋，係明示刑事訴訟程
序中不利益於被告之合法上訴，上訴法院誤為不合法，從程序上
為駁回上訴之判決確定者，應先依非常上訴程序將該確定判決撤
銷後，始得回復原訴訟程序，再就合法上訴部分進行審判。至利
於被告之合法上訴，上訴法院誤為不合法而從程序上駁回上訴之
判決確定者，當不包括在上開解釋之範圍，自可就合法之上訴進
行審判。是本件上訴人為自己之利益提起上訴並早已提出上訴理
由，因原審法院誤未檢送本院，致本院以上訴未提出上訴理由，
而從程序上駁回其上訴，自不發生實質上之確定力，且該案既經
本院於發覺後將原判決撤銷發回原審法院更為審理，於上訴人之
訴訟權益亦無損害。上訴意旨未具體指摘原判決如何不適用法則
或如何適用法則不當，徒憑己意，任意指摘，核與法律規定得為
第三審上訴理由之違法情形，不相適合，其上訴違背法律上程式
，應予駁回。
據上論結，應依刑事訴訟法第三百九十五條前段，判決如主文。
中　　華　　民　　國　九十四　年　　三　　月　　十　　日
                      最高法院刑事第六庭
                          審判長法官  莊　登　照
                                法官  洪　明　輝
                                法官  黃　一　鑫
                                法官  魏　新　和
                                法官  林　秀　夫
      本件正本證明與原本無異
                                      書  記  官
中　　華　　民　　國　九十四　年　　三　　月　　十五　日
                                                  Ｒ
